臺灣臺中地方法院刑事判決　　　　　　　94年度訴字第1143號
公　訴　人　臺灣臺中地方法院檢察署檢察官
被　　　告　甲○○
　　　　　　　　　　九巷十一號.
上列被告因常業詐欺案件，經檢察官提起公訴（九十三年度偵字
第一六一八、九一五二、二五四一、八三○七、九八六三、一二
四三八號），及臺灣臺南地方法院檢察署檢察官移送併辦（九十
四年度偵字第一六五九號），經本院合議庭裁定改依簡式審判程
序審理，判決如下：
    主    文
甲○○連續幫助意圖為自己不法之所有，以詐術使人將本人之物
交付，處有期徒刑柒月。
    犯罪事實
一、甲○○可預見將自己帳戶借予他人使用，足供他人詐騙財物
    ，仍不違背其本意，基於概括之犯意：（一）先於民國九十
    二年十一月間某日，見報紙分類廣告上所刊登之收購、承租
    銀行存簿廣告，依該廣告上之電話，與真實姓名、年籍不詳
    之成年男子聯絡後，於九十二年十一月二十八日，在高雄縣
    國道一號高速公路岡山交流道附近，將其所申請開立之阿蓮
    郵局局號○一○一五七號，帳號○二八六四九號存款帳戶存
    摺暨該帳戶之金融卡、開戶印章，以新臺幣（下同）三千元
    之代價，出售予該名專為詐欺集團收購帳戶之成年男子，再
    由該名不詳男子交予丁○○（本院另行審結）所屬之詐欺集
    團使用，供作該等集團指定匯款之帳戶，以此方式幫助該等
    詐欺集團詐騙財物。該等詐欺集團即以甲○○所提供之帳戶
    為下列之詐騙行為：詐欺集團內某不詳成員，於九十二年十
    二月四日，以電話聯絡乙○○，佯稱其有掛號信未領取，而
    該掛號信已退回郵政總局，並留電話讓乙○○聯絡，經按該
    電話與對方聯絡，詐欺集團告知撥打指定電話至國稅局，俟
    乙○○聯絡後，某自稱國稅局人員，表示欲退費予其，並誆
    稱必須至自動提款機按其指示輸入指令，即可獲得退費，使
    乙○○誤以為真，陷於錯誤，而至自動提款機按其指示操作
    提款機，因而匯款九萬九千八百五十四元、七萬八千七百三
    十八元至甲○○前開郵局帳戶內。嗣乙○○察覺情況有異，
    始知受騙，經報警處理，而循線查知上情。（二）於九十三
    年九月間某日，見報紙分類廣告上所刊登之收購、承租銀行
    存簿廣告，依該廣告上之電話，與真實姓名、年籍不詳之成
    年男子聯絡後，於九十三年九月十五日，在臺南市○○路上
    某處，將其所申請開立之新竹國際商業銀行臺南分行帳號0
    0000000000號活期存款帳戶存摺暨該帳戶之金融
    卡、開戶印章，以一千五百元之代價，出售予該名專為詐欺
    集團收購帳戶之成年男子，再由該名不詳男子交予詐欺集團
    使用，供作該等集團指定匯款之帳戶，以此方式幫助該詐欺
    集團詐騙財物。該等詐欺集團即以甲○○所提供之帳戶為下
    列之詐騙行為：詐欺集團內某不詳成員，於九十三年九月二
    十五日十八時三十分許，以行動電話簡訊聯絡丙○○，佯稱
    其於九十三年九月二十五日在臺北新光三越百貨公司以花旗
    銀行信用卡消費一萬九千六百八十元，如有疑問可撥打其指
    定之電話聯絡信用卡中心。丙○○因其無該筆消費，故按該
    電話與對方聯絡，詐欺集團告知其信用卡資料外洩，並向丙○○謊稱必須至自動提款機按其指示輸入指令，即可更改卡
    片內碼，使丙○○誤以為真，陷於錯誤，而至自動提款機按
    其指示操作提款機，因而於同日十九時四十七分至同日二十
    時九分許，接續匯款六千二百三十六元、五千六百二十元、
    四千六百八十七元、八千一百九十八元至甲○○前開新竹國
    際商業銀行臺南分行帳戶內。嗣丙○○察覺情況有異，始知
    受騙，經報警處理，而循線查知上情。
二、案經臺中市警察局第三、第五分局報告、臺中縣警察局移送
    ，臺北市政府警察局士林分局報告臺灣士林地方法院檢察署
    檢察官，臺北市政府警察局刑警隊移送臺灣臺北地方法院檢
    察署檢察官後，均呈請臺灣高等法院檢察署檢察長核轉臺灣
    臺中地方法院檢察署檢察官偵查起訴，及臺南市警察局第六
    分局報告臺灣臺南地方法院檢察署檢察官移送併辦。
    理  由
一、訊據被告甲○○於本院審理時就上揭時、地，將其所申請之
    阿蓮郵局局號○一○一五七號，帳號○二八六四九號存款帳
    戶、新竹國際商業銀行臺南分行帳號0000000000
    0號活期存款帳戶存摺暨該等帳戶提款卡、開戶印章，分別
    以三千元、一千五百元之代價出售予專為詐欺集團收購帳戶
    之不詳成年男子之事實坦承不諱，核與被害人乙○○、丙○○於警詢所指訴之情節相符，並有被告上開郵局客戶基本資
    料、客戶歷史交易清單（見本院審理卷第二卷第九二至九九
    頁）、被告前開新竹國際商業銀行臺南分行開戶資料、交易
    明細（見臺南市警察局第六分局刑案偵查卷第六至十三頁）
    、被害人丙○○匯款明細（見臺南市警察局第六分局刑案偵
    查卷第三頁）附卷可稽，足見被告上開自白確與事實相符。
    是本件事證明確，被告犯行洵堪認定，應予依法論科。
二、按刑法上之故意，以行為人對於構成犯罪之事實，包括犯罪
    客體、行為、結果等均有具體確定認識，並有意使其發生者
    為確定故意，而行為人對於構成犯罪之事實，雖無具體確定
    認識，然已預見其發生，而其發生不違背其本意者，則為不
    確定故意。再現行刑法關於正犯、從犯之區別，係以其主觀
    之犯意及客觀之犯行為標準，凡以自己犯罪之意思而參與犯
    罪，無論其所參與者是否犯罪構成要件之行為，皆為正犯，
    其以幫助他人犯罪之意思而參與犯罪，其所參與者，苟係犯
    罪構成要件之行為，亦為正犯，必以幫助他人犯罪之意思而
    參與犯罪，其所參與者又為犯罪構成要件以外之行為，始為
    從犯（最高法院二十五年度上字第二二五三號判例參照）。
    又金融帳戶為個人理財之工具，目前申請開設金融帳戶並無
    任何特殊之限制，一般民眾皆可以自由申請開戶，並得同時
    在不同金融機構申請多數存款帳戶使用，乃眾所週知之事實
    。依一般人之社會生活經驗，倘係合法收入，本可自行向金
    融行庫開戶使用，而無向他人購買帳戶之必要。苟見陌生人
    不以自己名義申請開戶，反向他人收購金融機構帳戶使用，
    衡情應能懷疑收購帳戶之人，係欲藉此逃避檢警查緝之情無
    疑。
三、承上，被告甲○○出售前開帳戶供詐欺集團使用，顯見被告
    對前開帳戶可能會被利用作犯罪工具，有所預見，既對前開
    犯罪構成事實，預見其發生而其發生並不違背其本意，依刑
    法第十三條第二項之規定，亦應以故意論，且被告以幫助他
    人犯罪之意思，為提供前開存摺等資料之詐欺取財犯罪構成
    要件以外之行為，依前開說明，應為詐欺取財之幫助犯。本
    件事證明確，被告犯行堪以認定。是核被告所為，係犯刑法
    第三十條第一項前段、第三百三十九條第一項之詐欺取財罪
    之幫助犯。起訴書雖載被告前開犯行係犯刑法第三十條第一
    項前段、第三百四十條之常業詐欺罪之幫助犯，業經公訴檢
    察官當庭變更起訴法條為刑法第三十條第一項前段、第三百
    三十九條第一項之詐欺取財罪之幫助犯，併此敘明。被告先
    後二次販賣帳戶，幫助詐欺取財之犯行，時間緊接，觸犯構
    成要件相同之罪名，顯係基於概括之犯意連續所為，為連續
    犯，依刑法第五十六條規定以一罪論併加重其刑。又移送併
    辦部分（即臺灣臺南地方法院檢察署九十四年度偵字第一六
    五九號）與已起訴部分，為連續犯裁判上一罪之關係，為起
    訴效力所及，是本院自應予以審究，附此敘明。被告幫助他
    人犯連續詐欺罪，係從犯，應依刑法第三十條第二項之規定
    ，減輕其刑。爰審酌被告正值壯年，竟不思以正當手段獲取
    財物之犯罪動機、目的，出售所有帳戶供犯罪使用，嚴重破
    壞犯罪查緝工作、影響社會治安及金融秩序，惟被告犯後已
    坦承犯行，足見其犯罪後深表悔意，態度良好，本件被告共
    販賣二本帳戶，且有被害人乙○○、丙○○二人匯款至其帳
    戶等一切情狀，量處如主文所示之刑，以資懲儆。
據上論斷，應依刑事訴訟法第二百七十三條之一第一項、第二百
九十九條第一項前段，刑法第五十六條、第三百三十九條第一項
、第三十條第一項前段、第二項，判決如主文。
中　　華　　民　　國　　94　　年　　7　　月　　22 　　日
                        臺灣臺中地方法院刑事第五庭
                            法　官  劉麗瑛
上正本證明與原本無異。
如不服本判決，應於送達後十日內向本院提出上訴狀（須附繕本
），上訴於臺灣高等法院臺中分院。
                                書記官  游智凱
中　　華　　民　　國　　94　　年　　7　　月　　22 　　日
附錄論罪科刑法條
刑法第30條
幫助他人犯罪者，為從犯。雖他人不知幫助之情者，亦同。
從犯之處罰，得按正犯之刑減輕之。
刑法第339條第1項
意圖為自己或第三人不法之所有，以詐術使人將本人或第三人之
物交付者，處五年以下有期徒刑、拘役或科或併科一千元以下罰
金。
